【裁判字號】    98,上易,1885
【裁判日期】    980902
【裁判案由】    傷害
【裁判全文】
臺灣高等法院刑事判決                98年度上易字第1885號
上  訴  人
即  被  告  乙○
上列上訴人因傷害案件，不服臺灣臺北地方法院98年度易字第47
7號，中華民國98年6月19日第一審判決（起訴案號：臺灣臺北地
方法院檢察署98年度偵字第192號），提起上訴，本院判決如下
：
    主  文
上訴駁回。
    事  實
一、乙○前於民國95年間因犯賭博罪，經臺灣臺北地方法院於95
    年8月29日以95年度易字第1446號判處有期徒刑6月，緩刑3
    年確定，尚在緩刑期間。竟仍不知悔改，於97年7月30日凌
    晨零時30分許（誤載為凌晨12時）許，偕女友、王宗聖、曾
    泓碩及2名姓名年籍不詳之滿18歲男子，至臺北市○○區○
    ○路199號錢櫃KTV唱歌。另甲○○亦偕友人男女各一名至該
    處消費，因甲○○之該名男性友人與乙○之女友攀談，乙○
    因而心生不悅，竟與曾泓碩、王宗聖及另2名不詳姓名年籍
    之友人共同基於傷害之犯意，乙○隨手拿取錢櫃KTV所有放
    置於騎樓上之不銹鋼垃圾桶蓋，另曾泓碩則手持其所有不詳
    之可折疊式刀具1把，與徒手之王宗聖一起上前，乙○持該
    垃圾桶蓋毆擊甲○○之額頭，另曾泓碩持刀揮向甲○○，甲
    ○○立即以左手隔擋，其左手前臂遭劃傷，王宗聖則徒手加
    入毆打，共同傷害邱祥麟及其男性友人（該男性友人未告訴
    ），甲○○受傷害後奔向馬路躲避。曾泓碩、王宗聖及另二
    名不詳姓名之男子（其中一人持甩棍）繼續追打甲○○，甲
    ○○在奔跑之過程中跌倒時仍未罷手，致邱祥麟因而受有頭
    額面瘀傷、左手銳器傷3.5×0.5×0.5公分、右手前臂擦挫
    傷5×3公分、右手掌擦傷表皮脫落3.5×0.5×0.5公分、右
    肘擦傷5×6公分、左手擦傷2×1公分等傷害（曾泓碩、王宗
    聖業經原審判處罪刑確定）。
二、案經甲○○訴由臺北市政府警察局中山分局報告臺灣臺北地
    方法院檢察署檢察官偵查起訴。
    理  由
甲、程序部分：
    本件認定事實所引用之本件卷內所有卷證資料（包含人證與
    文書證據、物證等證據）之證據能力，檢察官及被告於本院
    審理時均不爭執，且並無證據證明係公務員違背法定程序所
    取得；又卷內之各項文書證據，亦無刑事訴訟法第159條之4
    第1款、第2款顯有不可信之情況，而不得作為證據之情形，
    或有刑事訴訟法第159條之4第3款其他可信特別情況下所製
    作之文書，而得作為證據，均認有證據能力，合先敘明。
乙、實體部分：
一、訊據上訴人即被告乙○固不否認有毆打告訴人邱祥麟之友人
    ，惟矢口否認有何傷害告訴人之犯行，並辯稱: 我是打告訴
    人的男性友人，我沒有拿垃圾桶蓋子打告訴人，我也沒有去
    追打告訴人云云。惟查：
  (一)上揭犯罪事實，業據證人即告訴人邱祥麟於原審審理時結證
    : 一開始我們三人當時在騎樓外面的道路，我的男性朋友多
    看了那個女孩子一眼，可能那個女孩子覺得不禮貌，被告三
    人就過來找我的朋友理論，我站在我朋友旁邊。乙○說你帶
    女孩子來還虧女孩子。我那位朋友就先道歉。他們當時就離
    開了。但事隔三分鐘後，我們還在原地點等計程車，被告三
    人就多帶了兩個男生，當時乙○拿了壹個方形垃圾筒的金屬
    蓋子，乙○沒有講話，就直接要削我朋友，乙○舉著金屬蓋
    子要往我朋友削下去，我朋友閃開，沒有被打到。那時候同
    行的五個人就全部衝上來，當時曾泓碩拿一把短刀，像是水
    果刀的樣子，他們連我一起打。五個人衝過來時，我們站在
    一起，但是打起來後我朋友跑，我就被身邊四個人打。曾泓
    碩就拿小刀往我身上刺，我用左手去擋，所以左手被刺傷，
    因為過程中他刺我的動作不只一次，而我往後退，他們就一
    堆人衝上來，我要往後跑，乙○就是用鐵盤敲我的頭，所以
    我額頭有瘀傷，王宗聖是跟曾泓碩一起的，我只記得他就是
    衝上來，同行5人中有兩把刀，後來隔了5到10秒，另外2個
    人衝上來，其中一人拿甩棍，因為我當時在錢櫃大門右側，
    我往後退，後來人又衝上來，我又被逼到道路上，那時候我
    看到小刀、甩棍，我被拿甩棍打到手臂，我被逼到馬路上時
    ，有人踢到我的胸口，我就跌倒，這時候全部的人衝上來踢
    我的頭、背。我的傷勢有左、右手手臂都有刀傷，左手臂有
    縫合，右手有些微刀傷劃傷，現在癒合，左右手掌的表皮嚴
    重脫落，背部有小型刀傷，額上有瘀傷等語，並有證人甲○
    ○所提出之受傷照片8張（附於原審卷）、慶生診斷驗傷診
    斷書（內載其受有頭額面瘀傷、左手銳器傷3.5×0.5×0.5
    公分、右手前臂擦挫傷5×3公分、右手掌擦傷表皮脫落3.5
    ×0.5×0.5公分、右肘擦傷5×6公分、左手擦傷×1公分等
    傷害，參偵卷第7頁）、馬偕紀念醫院診斷證明書在卷可稽
    （參偵卷第8頁）及案發現場監視光碟1片扣案可資佐證。告
    訴人所提出之傷單及照片與其所敘述遭傷害之過程大致吻合
    ，足認告訴人前開證詞非虛。
  (二)上開扣案之監視光碟並經原審當庭勘驗，勘驗結果為:
  1.人行道部分：
  (1)2008/07/30，00：30：28，被告乙○（穿著白色衣服）、同
    案被告王宗聖（穿著深色衣服）、曾泓碩（穿著白色條紋之
    黑色上衣）及郭炳彰（穿著白色衣服及白色短褲）等人步行
    入人行道。
  (2)00：32：59，告訴人甲○○與一名身穿藍色上衣女子及身穿
    黑色上衣的男子步入人行道。00：34：45乙○、同案被告王
    宗聖及曾泓碩走向告訴人，對著告訴人之友人狀似爭執，同
    案被告曾泓碩手持折疊刀，雙手折疊該刀，之後3人隨即離
    開，告訴人仍留在原地。
  (3)00：38：58，乙○後方緊跟同案被告曾泓碩及王宗聖，乙○
    左手拿著垃圾桶的鐵蓋，同案被告曾泓碩右手拿折疊刀，同
    案被告王宗聖手上未有任何東西，原來在人行道擺放著攤位
    隨即推車離開。00：39：09另有一名身穿深色上衣藍色牛仔
    褲及身穿淺色上衣斜背背包的男子快步衝向人行道。
  (4)00：39：14螢幕中央的馬路上出現4個男子（其中一名穿淺
    色上衣，另外3名穿深色上衣），追逐一名穿著淺色上衣之
    告訴人甲○○，該4名男子追打告訴人，淺色上衣男子折返
    跑出畫面。
  2.錢櫃店外騎樓部分:
  (1)00：30：42，郭炳彰、曾泓碩走入店外騎樓，隨即進入店內
    。00：31：59被告乙○進入店外騎樓，王宗聖隨即走入騎樓
    ，郭炳彰自店內走出，再與王宗聖一起進入店內，王宗聖、
    郭炳彰隨即相繼走出店門口。00：32：44，告訴人甲○○與
    一名穿著藍色上衣女子及黑色上衣男子自錢櫃走出，在鏡頭
    最頂端可見一名女子左右來回步行，有一名男子曾經靠近（
    證人邱翔稱：靠近該名女子的男子即為在日本的朋友，那名
    女子即是被告的朋友）。00：34：10該名女子走向乙○並與
    乙○交談，郭炳彰站在騎樓往被害人所站立位置張望，另乙
    ○、曾泓碩則往告訴人所站立位置方向前去。
  (2)00：38：56被告乙○、曾泓碩自店內走出，乙○走向騎樓上
    的垃圾桶，拿取垃圾桶上蓋，往告訴人所站立位置前去，後
    面緊跟著王宗聖，店內少爺跟著跑出去，一名背對鏡頭斜背
    背包穿著灰色上衣男子出現於螢幕上（證人甲○○指稱這個
    男子就是後來另外兩名追我男子其中一人），此時店內再度
    步出另外一名穿深色上衣男子（證人指稱該名男子就是另外
    一名追我的人），其中一個女服務員把垃圾桶抬走。
  (3)00：39：10攤販將推車推到騎樓。00：39：26女服務員取回
    被乙○取走之垃圾桶蓋子返回店內。
  (三)監視錄影光碟因拍攝位置之關係，雖未拍到被告乙○等人持
    上開物品毆打告訴人及其友人之過程。但被告乙○在與其女
    友短暫交談後，偕手持折疊刀之曾泓碩及王宗聖等人，與告
    訴人及其友人發生短暫爭執後離開後，不久被告乙○、同案
    被告曾泓碩即分持垃圾桶蓋、折疊刀，與同案被告王宗聖再
    度上前，隨即見告訴人遭四名男子追打，並不停在松江路上
    奔跑，與告訴人上開證詞之內容大致吻合，而被告乙○堅稱
    並未與該四名男子一同追逐告訴人，益見告訴人所為前後共
    遭5名男子共同毆打之證詞，確與事實相符。
  (四)被告乙○雖辯稱：我是打告訴人的男性友人，我沒有拿垃圾
    桶蓋子打告訴人，我也沒有去追打告訴人云云。惟查，本案
    係導因於告訴人之友人與被告乙○之女友攀談，而引發被告
    乙○之不滿。被告乙○當時手垃圾桶蓋與手持折疊刀之同案
    被告曾泓碩及徒手之王宗聖等人，一同對告訴人及其友人下
    手傷害，顯見被告乙○與同案被告曾泓碩、王宗聖三人，在
    手持工具一同前往時，已有共同傷害之犯意聯絡，縱因對象
    有二人，渠等並因而有所分工，亦仍應負共同正犯之責任。
    被告乙○另辯稱：告訴人無法詳細描述被攻擊之經過，其所
    述不實在云云，惟承前所述，告訴人就其遭毆打之經過之證
    詞，並無明顯悖情之處；且查，告訴人係與友人突然遭被告
    等人之攻擊，且依上開光碟紀錄，前後僅約七分鐘，在此一
    短暫時間中，告訴人突遭五人聯手毆打，告訴人為避免自己
    遭受更大傷害，除須勉力閃躲，並須適時隔擋，於此一情況
    下，如何能要求告訴人像相機或錄影機般，鉅細彌遺的詳述
    事件之經過，是縱告訴人就部分片斷之陳述，有所遺漏，亦
    難遽以否定其證詞之憑信性，被告乙○此部分之所辯，亦無
    可採。
  (五)綜合扣案之現場監視光碟、證人甲○○之證詞及卷附之傷單
    、受傷照片等各項證據，本件被告乙○與同案被告曾泓碩、
    王宗聖三人共同傷害之犯行，事證明確，洵堪認定，應依法
    論科。
二、核被告所為，均係犯刑法第277條第1項之傷害罪。被告與同
    案被告曾泓碩、王宗聖及另二名姓名年籍不詳滿18歲男子間
    ，有犯意之聯絡及行為之分擔，均為共同正犯。
三、原審以被告罪證明確，而適用刑法第28條、第277條第1項、
    第41條第1項前段、第38條第1項第2款，刑法施行法第1條之
    1，並審酌被告乙○前於95年間因犯賭博罪，經臺灣臺北地
    方法院於95年8月29日以95年度易字第1446號判處有期徒刑6
    月，緩刑3年確定，此有本院被告前案紀錄表在卷可稽，其
    在緩刑期間，猶不知警惕，素行不佳，竟僅因告訴人之友人
    與其女友短暫交談，即夥眾下手傷害他人之動機，被告乙○
    持不銹鋼材質之垃圾桶蓋，與同案被告曾泓碩持折疊式刀具
    ，作為傷害告訴人之工具，告訴人所受之傷勢雖均不深，但
    傷處甚多，益見被告等人在當時傷害告訴人之決意甚堅，被
    告乙○犯後猶否認犯行等一切情狀，量處有期徒刑六月，並
    諭知易科罰金之折算標準。復說明同案被告曾泓碩持以傷害
    告訴人之折疊刀雖未扣案，但該物係同案被告曾泓碩所有，
    且為犯本案所用之工具，基於共犯連帶沒收之原則，爰併依
    刑法第38條第1項第2款規定宣沒收。至於被告乙○持以行兇
    之垃圾桶蓋，係取自錢櫃KTV 店放置在店騎樓之物，顯非被
    告乙○所有，爰不另為沒收之諭知。
四、經核原判決上開認事用法，洵無違誤，量刑亦屬妥適。被告
    上訴意旨以扣案監視光碟並無被告持垃圾桶鐵蓋敲打告訴人
    頭之紀錄；又事發當時被告與曾鴻碩及郭炳彰三人均穿淺色
    上衣，究係何人共同追打告訴人，原審未予查證，自有違法
    ；再被告所追打者係告訴人之友人，並非告訴人，自無何共
    同傷害告訴人之犯意聯絡或行為分擔等語。惟查：
  (一)被告乙○與同案被告曾泓碩於案發當時分持垃圾桶蓋、折疊
    刀，與同案被告王宗聖前往告訴人所在位置，隨即見告訴人
    遭四名男子追打等情，已如前述。又證人甲○○於警詢時證
    稱：「（本分局現提供當時之涉案曾泓碩、乙○及王宗聖等
    三人之相片經你指認，是否為當場動手毆打你之人？）是的
    ，就是他們三個人動手毆打我，經我在中山分局詳細檢視當
    天現場之錄影畫面．．．乙○手持鐵盤毆打我．．．」（見
    偵卷第14頁）；於原審審理時證稱：「（乙○說他沒有打你
    ，他打的是你另外一位在日本的朋友，你有何意見？）我確
    定他有拿鐵盤攻擊我」、「（被告問：為何你可以確定我是
    用鐵盤打你？）可以，一開始是用鐵盤打額頭，乙○做攻擊
    動作時，用手把鐵盤舉起來」、「我可以確定乙○一直拿（
    鐵盤）在手上」等語（見原審卷23頁背面、第24頁）；而被
    告乙○於警詢時辯稱：「（於97年7月30日0時30分在臺北市
    中山區○○路199號前錢櫃KTV有無動手毆打被害人邱祥麟？
    因何事？以何兇器？）我與他當時有發生口角及爭執，發生
    推擠，進而引起雙方互相鬥毆，因為他們當時對我女朋友有
    一些動作不禮貌之舉動，我有用錢櫃KTV騎樓垃圾桶上之鐵
    蓋丟他們」、「當時我們有三個人上前與邱祥麟等人拉扯、
    互毆，有我（綽號小T）及曾泓碩、王宗聖（綽號阿祥）等
    三人．．．」；於偵訊時坦稱：「（是否承認打傷告訴人？
    是否願意認罪？）認罪」等語（見偵卷第27、68頁）；且同
    案被告曾泓碩於警詢時亦供稱：「（當時前往毆打邱祥麟另
    外四個人分別為何人？）這四個人都是在夜店認識的朋友，
    綽號叫『小T』、『阿祥』，其他二人不知道，．．．」；
    於偵訊時供稱：「（何人打告訴人？）王宗聖與乙○沒有拿
    兇器，徒手打告訴人」等語（見偵卷第38、63頁），足認被
    告乙○與同案被告曾泓碩、王宗聖當時確有共同傷害告訴人
    之行為，且被告乙○亦確有持垃圾桶鐵蓋子毆打告訴人，致
    告訴人受有上開之傷勢等情無訛，是縱監視錄影器因角度關
    係未明確監錄到被告乙○毆打告訴人之情形，亦無解被告傷
    害之刑責。
  (二)又按共同實施犯罪行為之人，在合同意思範圍以內，各自分
    擔犯罪行為之一部，相互利用他人之行為，以達其犯罪之目
    的者，即應對於全部所發生之結果，共同負責。意思之聯絡
    並不限於事前有所謀議，即僅於行為時有共同犯意之聯絡者
    ，亦屬之，且其表示之方法，亦不以明示通謀為必要，即相
    互間有默示之合致，亦無不可（最高法院93年台上字第4918
    號判決意旨參照），本件被告乙○在與其女友短暫交談後，
    偕手持折疊刀之同案被告曾泓碩及被告王宗聖等人，與告訴
    人及其友人發生短暫爭執後離開後，不久被告乙○及同案被
    告曾泓碩即分持垃圾桶蓋、折疊刀，與同案被告王宗聖再度
    上前欲追打告訴人及其友人，此時渠等顯已有共同傷害之犯
    意聯絡，嗣因渠等所毆打之目標有二人，因而有所分工，分
    別追打告訴人及其友人，有行為之分擔，自應負共同正犯之
    責任。而證據之取捨與證據之證明力如何，均屬事實審法院
    得自由裁量、判斷之職權，茍其此項裁量、判斷，並不悖乎
    通常一般人日常生活經驗之定則或論理法則，又於判決內論
    敘其何以作此判斷之心證理由者，即不得任意指摘其為違法
    。茲原判決已詳敘就卷內證據調查之結果，而為綜合判斷、
    取捨，其得心證的理由已說明甚詳，且所為論斷從形式上觀
    察，亦難認有違背經驗法則、論理法則，或有其他違背法令
    之情形，自不容任意指為違法。被告提起上訴，仍執前開情
    詞而為爭執，並對於原審取捨證據及判斷其證明力職權之適
    法行使，仍持己見為不同之評價，而砌詞指摘原判決不當，
    自難認有理由，應予以駁回。
據上論斷，應依刑事訴訟法第368條，判決如主文。
本案經檢察官陳明光到庭執行職務。
中    華    民    國    98    年    9     月     2    日
                  刑事第十一庭審判長法  官  張連財
                                    法  官  楊照男
                                    法  官  吳啟民
以上正本證明與原本無異。
不得上訴。
                                    書記官  楊妙恩
中    華    民    國    98    年    9     月    2     日
附錄：本案論罪科刑法條全文
中華民國刑法第277條（普通傷害罪）
傷害人之身體或健康者，處3年以下有期徒刑、拘役或1千元以下
罰金。
犯前項之罪因而致人於死者，處無期徒刑或7年以上有期徒刑；
致重傷者，處3年以上10年以下有期徒刑。


司法院資訊處製作；財團法人民間司法改革基金會備份。
